臺北高等行政法院判決
　　　　　　　　　　　　　　　　　　 96年度簡字第00310號
原　　　告　甲○○
被　　　告　臺北縣政府
代　表　人　乙○○（縣長）
上列當事人間因漁業法事件，原告不服行政院農業委員會中華民
國96年2 月12日農訴字第0960101884號訴願決定，提起行政訴訟
，本院判決如下：
　　主  文
原告之訴駁回。
訴訟費用由原告負擔。
　　事  實
一、事實概要：原告於民國（下同）95年10月31日上午11時30分
    左右，在臺北縣雙溪鄉區封溪護漁保護措施禁漁區
    內（雙溪鄉柑腳溪支流三叉坑區段）以釣具採捕一般類野生
    溪魚，為臺北縣政府警察局瑞芳分局柑腳派出所當場查獲。
    被告以其違反依漁業法第44條第4 款所為之93年10月29日北
    府農林字第09307084031 號公告之規定，依同法第65條第5
    款規定，以95年11月20日北府農林字第0950785744號函裁處
    原告新臺幣（下同）3 萬元之罰鍰。原告不服，提起訴願遭
    決定駁回，遂提起行政訴訟。
二、兩造聲明：
　(一)原告聲明：訴願決定及原處分撤銷（依訴狀意旨）。
　(二)被告聲明：
    1.駁回原告之訴。
    2.訴訟費用由原告負擔。
三、兩造之主張：
　(一)原告主張之理由：
    1.違規裁罰應考量違規行為動機、違規程度與罰鍰之比例，
      原告漁獲價值不及30元。且由取締照片及於柑腳派出所作
      之調查筆錄，可知原告係以土司為餌垂釣且漁獲最後仍放
      流於原溪流，並未肆意虐殺魚類，僅係單純之假日休閒，
      並無破壞魚類生態之虞，被告竟裁處3 萬元之罰鍰，罰鍰
      與漁獲價值相差1,000 倍，顯不符比例。
    2.原告經裁罰書之相關路徑指引，得知確有公告禁漁事項與
      範圍，惟如無相關路徑指引不易找到。且民眾甚難意識應
      上網了解禁漁法令，原告僅係假日隨性遊覽，因未見周遭
      之禁漁標示與不清地域下，而誤觸法令。又被告所屬農業
      局於其網頁上稱於各重要道路出入口、橋樑、溪流旁等處
      設禁漁告示，但於案發地由「省道2 丙」之唯一入口至原
      告垂釣點之橋樑、溪流旁或橋面均未設有禁漁告示，僅設
      有危險禁泳告示，顯見該地點應為易生事故之重要地點，
      被告未設禁漁告示，顯有疏失，原告自無過失。復按標示
      、告示之目的在提醒與防範人民疏失違規，禁漁告示亦然
      ，如標示或告示設置不當，造成人民誤判，原處分自應撤
      銷。
　(二)被告主張之理由：
    1.台北縣雙溪鄉區」經被告93年10月29日北府農
      林字第09307084031 號公告，自93年12月01日起至95年11
      月30日起全面嚴禁以任何方式採捕水產動植物（含垂釣、
      撈魚、撈蝦、手拋網、網魚、徒手捕捉、射魚等），並已
      於該區段標示告示牌，且被告亦於案發前將相關資訊置於
      「臺北縣政府資訊服務站」網站之「農業局」首頁「生活
      休閒」－「自然保育」－「臺北縣境內封溪護漁溪區段暨
      禁止事項」內容中，以供社會大眾上網瀏覽、查閱，且亦
      透過平面媒體宣導相關封溪資訊。原告訴稱案發地未設有
      禁漁告示，僅有危險禁泳告示，外地人對地域不清之狀況
      下，原告被誤導違規釣魚乙節。經被告會同雙溪鄉公所現
      地會勘結果，違規垂釣點旁約20公尺處即設有一座明顯告
      示牌，非原告所稱未設禁漁告示。足見被告已善盡告知義
      務，原告失查雙溪鄉公所設置之告示牌，致應注意而未注
      意，被告依漁業法第65條第5 項之規定、所查事證及念原
      告行為並非故意，處以最輕罰鍰3 萬元，並無不當及違誤
      。
    2.原告訴稱罰鍰與漁獲價值比例超過1,000 倍，顯違比例原
      則，查本案違規之裁處係依其行為，非漁獲價值之多寡，
      漁業法第65條第5 款業已規定違反者處3 萬元以上15萬元
      以下罰鍰，被告處以最低罰鍰未違反比例原則。
　　理  由
一、按漁業第44條第4 款規定：「主管機關為資源管理及漁業結
    構調整，得以公告規定下列事項：．．．四、漁區、漁期之
    限制或禁止。」第65條第5 款規定：「有下列情事之一者，
    處新臺幣3 萬元以上15萬元以下罰鍰：．．．五、違反第44
    條第4 款至第9 款規定之一者。」次按被告依據漁業法第44
    條第4 款規定，以93年10月29日北府農林字第09307084031
    號公告：「主旨：公告本縣雙溪鄉牡丹溪、雙溪河、坪林溪
    、柑腳溪、盤山坑溪、北勢溪、南勢溪及其支流實施禁漁（
    封溪）保育措施，禁止以任何方式採補水產動物，以確保河
    川魚類資源復育及永續利用。．．．公告事項：．．．二、
    禁止漁獵期限：自93年12月1 日起至95年11月30日止。三、
    禁止事項：嚴禁以任何方式採捕水產動物（含垂釣、撈魚、
    撈蝦、徒手捕捉、手拋網、網魚、射魚等）。四、罰則：違
    反公告事項者，依漁業法第65條第5 款規定，處新臺幣3 萬
    元以上15萬元以下罰鍰。五、前項禁制期限及範圍得視實際
    需要或保育成效，予以適度開放或解除。」
二、原告於95年10月31日上午11時30分左右，在臺北縣雙溪鄉區封溪護漁保護措施禁漁區內（雙溪鄉柑腳溪支流三
    叉坑區段）以釣具採捕一般類野生溪魚（鯉魚2 尾、不知名
    魚5 尾），為臺北縣政府警察局瑞芳分局柑腳派出所當場查
    獲之事實，有臺北縣政府警察局瑞芳分局95年11月2 日北縣
    警瑞保字第0950019920號函、原告95年10月31日調查筆錄、
    現場照片、聯合報95年3 月31日報導資料等件影本在卷可稽
    ，且為原告所不爭執，堪認為真實。是被告據以裁處原告3
    萬元之罰鍰，揆諸首開規定，並無不合。
三、原告雖主張被告所屬農業局網頁上固有封溪禁漁公告，惟現
    場未見禁漁告示，原告自無過失；又原告僅係單純之假日休
    閒，並未肆意虐殺魚類，且漁獲價值不高，被告竟裁處3 萬
    元之罰鍰，顯不符比例云云。惟查：
  (一)被告為確保其轄內河川魚類資源復育及永續利用，已於93年
    10月29日以北府農林字第09307084031 號公告該縣雙溪鄉牡
    丹溪、雙溪河、坪林溪、柑腳溪、盤山坑溪、北勢溪、南勢
    溪及其支流實施禁漁（封溪）保育措施，並將相關資訊置於
    「臺北縣政府資訊服務站」網站之「農業局」首頁「生活休
    閒」－「自然保育」－「臺北縣境內封溪護漁溪區段暨禁止
    事項」內容中，以供社會大眾上網瀏覽、查閱，業據被告陳
    明在卷，並為原告所不爭執，參以被告所提聯合報95年3 月
    31日報導資料（本院卷46頁），可見被告所屬農業局亦透過
    平面媒體將前開封溪禁漁資料廣為宣揚，已盡相當之告知義
    務。
  (二)況三叉坑係柑腳溪支流，依雙溪鄉公所提供之告示牌位置圖
    及相片（訴願卷附件5 ）顯示，查獲原告違規之三叉坑現場
    附近即設有禁釣告示牌，對照被告事後會同雙溪鄉公所會勘
    現場所提照片（本院卷45頁）無誤。衡以在溪流垂釣並非一
    般社會大眾隨手拈來之日常民生事項，原告既未應先行向主
    管機關查詢或查閱有關資訊以免違反規定，復未注意違規現
    場附近之禁釣告示牌，致在被告實施禁漁封溪保育措施之區
    段垂釣溪魚，縱非故意，難謂無過失，自不能主張免責。
  (三)原告既有前述違規行為，被告即應依法處罰，其僅處以法定
    最輕罰鍰3 萬元，難謂有何不符比例之情事。
四、綜上所述，原告主張均無可採。從而原處分及訴願決定均無
    違誤，原告仍執前詞聲請撤銷，為無理由，爰不經言詞辯論
    予以駁回（本件適用簡易訴訟程序）。
五、兩造其餘陳述於判決結果不生影響，無庸一一論列，併予敘
    明。
據上論結，本件原告之訴為無理由，爰依行政訴訟法第233條第
1項、第98條第1項前段，判決如主文。
中　　華　　民　　國　　96　　年　  12　　月　 24  　 日
                              第三庭法  官　楊　莉  莉
上為正本係照原本作成。
本件以訴訟事件所涉及之法律見解具有原則性者為限，始得於本
判決送達後20日內向本院提出上訴狀並表明上訴理由，如已於本
判決宣示後送達前提起上訴者，應於判決送達後20日內補具上訴
理由（均按他造人數附繕本），且經最高行政法院許可後方得上
訴。
中　　華　　民　　國　　96　　年　  12　　月　 24  　 日
                                    書記官  林　俞　文
